臺灣臺北地方法院民事判決　　　　　　　95年度訴字第9074號
原　　　告　中央投資股份有限公司
法定代理人　甲○○
訴訟代理人　葉大殷律師
　　　　　　黃世芳律師
　　　　　　洪志麟律師
被　　　告　復華金融控股股份有限公司
法定代理人　乙○○
訴訟代理人　陳世寬律師
　　　　　　程守真律師
上列當事人間確認董事會決議無效等事件，本院於中華民國96年
1月22日言詞辯論終決，判決如下：
    主  文
原告之訴駁回。
訴訟費用由原告負擔。
    事實及理由
一、按原告於判決確定前，得撤回訴之全部或一部。但被告已為
    本案之言詞辯論者，應得其同意。訴之撤回應以書狀為之。
    但於期日，得以言詞向法院或受命法官為之。以言詞所為訴
    之撤回，應記載於筆錄。訴之撤回，被告於期日到場，未為
    同意與否之表示者，自該期日起，十日內未提出異議者，視
    為同意撤回，民事訴訟法第262條定有明文。本件原告原請
    求(一)請求確認原告對被告董事會於95年4月28日就股東所提
    「建請於本次股東常會後六十日內召開股東臨時會，全面改
    選董事」之股東常會議案，所為決議行為之制止請求權存在
    。(二)請求確認被告董事會於95年4月28日就股東所提「建請
    於本次股東常會後六十日內召開股東臨時會，全面改選董事
    」之股東常會議案之決議無效。嗣後，原告於民國96年1 月
    22日本院行言詞辯論庭時撤回上開聲明第一項，被告未為同
    意與否之表示，惟自該期日起，被告10內亦未提出異議者，
    原告撤回原聲明第一項，依首揭規定，核無不合，自應予准
    許。
二、原告主張：被告董事會於95年4月28日就訴外人邱憲道股東
    等人提案：「建請於本次股東常會後六十日內召開股東臨時
    會，全面改選董事」之議案，決議准予備查，並列入被告95
    年6月12日股東常會之討論事項議案。惟該股東提案尚未經
    董事會合法審查，依法不得列為股東常會議案。且股東提案
    依法不得超過300字，該股東提案共315 字，業已超過300字
    依法不予列入議案。另上開董事會以「反面表決方式」決議
    該股東提案為備查案，亦屬違法，是上開董事會決議顯然違
    反法令云云。並聲明：請求確認被告董事會於95年4月28日
    就股東所提「建請於本次股東常會後六十日內召開股東臨時
    會，全面改選董事」之股東常會議案之決議無效。
三、被告則以：公司董事會決議之有效與否，為法律關係發生之
    原因，並非法律關係本身，自不得為確認之訴之標的。又公
    司法第191條雖規定股東會決議之內容違法法令或章程者，
    無效，但董事會決議之內容違法法令或章程者，法無明文。
    本件原告起訴請求確認系爭董事會決議無效，其非法律關係
    本身，決議之有效與否，即不能為確認法律關係之訴訟標的
    ，且公司法既無明文規定宣告董事會決議無效之訴，原告復
    未舉證說明其如何之法律地位或法律關係，因該無效決議而
    受侵害。另本件股東提案內容僅有287字，尚未超過立法規
    定之300字。是原告提起本件確認董事會無效之訴，難謂適
    法，應予駁回等語，資為抗辯。並聲明：原告之訴駁回。
四、按確認法律關係之訴，非原告有即受確認判決之法律上利益
    者，不得提起之；確認證書真偽或為法律關係基礎事實存否
    之訴，亦同，前項確認法律關係基礎事實存否之訴，以原告
    不能提起他訴訟者為限，民事訴訟法第247條第1項、第2項
    定有明文。是提起確認之訴，非原告「有即受確認判決之法
    律上利益」者，不得提起；而所謂「即受確認判決之法律上
    利益」，係指法律關係之存否不明確，原告主觀上認其在法
    律上之地位有不安之狀態存在，且此種不安之狀態，能以確
    認判決將之除去者而言，若縱經法院判決確認，亦不能除去
    其不安之狀態者，即難認有受確認判決之法律上利益，最高
    法院52年台上字第12 40號判例著有明文。本件原告主張請
    求確認被告董事會於95年4月28日就股東所提「建請於本次
    股東常會後六十日內召開股東臨時會，全面改選董事」之股
    東常會議案之決議（列為備查案）無效，原告請求確認者係
    董事會之決議無效，並非股東會之決議。而「改選董事」即
    選任新董事，依公司法第198條第1項規定：「股東會選任董
    事時，除公司章程另有規定外，每一股份有與應選出董事人
    數相同之選舉權，得集中選舉一人，或分配選舉數人，由所
    得選票代表選舉權較多者，當選為董事」係專屬股東會之權
    限，並非董事會之職權。原告請求確認董事會所為「將上開
    股東之提案列為備查案」之決議無效，並無法改變嗣後股東
    會所為「選任新董事之決議」之效力，股東會改選董事之決
    議之效力，應另提起確認股東會決議無效（或撤銷）之訴以
    資解決，始能改變股東會「改選董事」之決議之效力，故本
    件縱經法院判決確認上開董事會所為「將股東所提『全面改
    選董事』」議案列為股東會之討論議案，並准予備查」之決
    議無效，亦不能改變嗣後股東會所為「選任新董事」之決議
    之效力。是原告提起本件確認董事會決議無效之訴，顯然欠
    缺受確認判決之法律上利益，本件原告之訴核與上開提起確
    認之訴之規定不合，原告主張顯無理由，自應予駁回。
五、兩造其餘之攻擊防禦方法，因與本院認定之結果不生影響，
    爰不逐一審酌，附此敘明。
六、訴訟費用負擔之依據：民事訴訟法第78條。
中　　華　　民　　國　　96　　年　　2　　月　　12　　日
                      民事第六庭  法　官　楊晉佳
以上正本係照原本作成。
如對本判決上訴，須於判決送達後20日內向本院提出上訴狀。
中　　華　　民　　國　　96　　年　　2　　月　　12　　日
                    　　　　　　  書記官　朱俶伶
